【裁判字號】    99,易,311
【裁判日期】    990318
【裁判案由】    詐欺
【裁判全文】
臺灣高雄地方法院刑事判決               99年度易字第311號
公  訴  人  臺灣高雄地方法院檢察署檢察官
被      告  甲○○
上列被告因詐欺案件，經檢察官提起公訴（98年度偵字第31494
號），本院判決如下：
    主  文
甲○○幫助犯詐欺取財罪，處有期徒刑參月，如易科罰金，以新
臺幣壹仟元折算壹日。
    事  實
一、甲○○明知目前國內社會上層出不窮之不法份子為掩飾渠等
    不法行徑，避免執法人員之追究及處罰，經常利用他人之存
    款帳戶之存摺、提款卡及密碼轉帳，以確保犯罪所得之不法
    利益並掩人耳目，因此，在客觀可以預見一般取得他人金融
    存款帳戶使用之行徑，常與財產犯罪所需有密切關連。然其
    竟基於縱有人持其所有之帳戶作為詐欺之犯罪工具，亦不違
    背其本意之幫助詐欺取財犯意，於民國97年9 月下旬某日14
    時許，在高雄市○○街某「7-11超商」前，將其所開立之中
    國信託商業銀行五甲分行帳號000000000000號帳戶之存摺、
    提款卡及密碼交予姓名年籍不詳之成年男子及其所屬之詐欺
    集團成員使用。嗣該詐欺集團取得甲○○之帳戶存摺、提款
    卡及密碼等物後，即共同基於為自己不法所有之詐欺取財犯
    意聯絡，於同年月27日16時許，假冒網路商店及銀行人員撥
    打電話向丙○○佯稱其在網路上購物誤辦分期付款，需將帳
    戶內之存款領出存入指定帳戶內云云，致丙○○陷於錯誤，
    遂依指示於同日18時10分許，陸續匯款共新台幣（下同）12
    萬元至甲○○之中國信託商業銀行五甲分行帳戶內；同日19
    時39分許陸續匯款共78,383元至吳承祥之永豐商業銀行內壢
    分行帳號00000000000000號帳戶內，並旋由詐欺集團成員提
    領一空。嗣因丙○○察覺有異，始報警循線查獲上情。
二、案經高雄縣政府警察局移送臺灣高雄地方法院檢察署檢察官
    偵查起訴。
    理  由
一、證據能力部分：
    被告以外之人於審判外之言詞或書面陳述，除法律有規定者
    外，不得作為證據；被告以外之人於審判外之陳述，雖不符
    刑事訴訟法第159 條之1 至之4 之規定，然經當事人於審判
    程序同意作為證據，法院審酌該言詞陳述或書面陳述作成時
    之情況，認為適當者，亦得為證據；刑事訴訟法第159 條第
    1 項、第159 條之5 第1 項分別定有明文。本判決認定事實
    所引用之證據資料，均非公務員違背法定程序所取得，檢察
    官及被告甲○○於本院均同意作為認定事實之證據，且審酌
    各該證人或書面陳述作成時之情況，並無違法不當或證明力
    明顯過低之瑕疵，認為以之作為證據為適當，均得作為證據
    。
二、訊據被告固坦承有交付帳戶資料予不詳男子之事實，惟矢口
    否認有何幫助詐欺取財之犯行，辯稱：因應徵工作，對方說
    要查詢信用資料，所以才將存摺、提款卡及密碼給他，我沒
    有要幫助別人詐欺之意思。經查：
    (一)被告於97年9 月下旬某日14時許，在高雄市○○街某「7-
      11超商」前，將其所開立之中國信託商業銀行五甲分行帳
      號000000000000號帳戶之存摺、提款卡及密碼交予姓名年
      籍不詳之成年男子，業據被告供承在卷，並有該銀行帳戶
      之客戶資料查詢表存卷可考（警卷第11頁）。又被害人丙
      ○○於同年月27日16時許，接到不詳詐欺集團成員電話並
      佯稱其在網路上購物誤辦分期付款，需將帳戶內之存款領
      出存入指定帳戶內云云，致丙○○陷於錯誤，遂依指示於
      同日18時10分許，陸續匯款共12萬元至被告之中國信託商
      業銀行五甲分行帳戶內；同日19時39分許陸續匯款共78,3
      83元至吳承祥之永豐商業銀行內壢分行帳號000000000000
      00號帳戶內等情，業據被害人丙○○指訴綦詳，並有自動
      櫃員機交易明細表、被告及吳承祥前述各該所屬帳戶之歷
      史交易查詢表、往來明細資料表附卷可稽（警卷第11頁、
      第25頁、第40頁），且依被告之帳戶交易查詢表所載，被
      害人一經匯款至該帳戶後，復即遭不明人士提領一空，顯
      係分工甚為縝密無間之詐欺取財集團所為，足認被告上述
      銀行帳戶，確已遭該犯罪集團用以充作詐騙被害人之指定
      匯款帳戶。
    (二)按金融存款帳戶，攸關存戶個人財產權益之保障，專屬性
      甚高，衡諸常情，除付託與本人有親密關係之人外，一般
      人均有妥為保管防阻他人任意使用之認識，而無任意自由
      流通之理由，尤以近年來利用電話或網路等詐欺取財之犯
      罪手法層出不窮，該等犯罪多數均係利用人頭帳戶，以躲
      避警方追查，早經媒體廣為披載，政府亦不斷致力加強宣
      導防範對策，是一般人本於一般認知能力即可理解，如遇
      有不熟識之人藉詞要求提供金融帳戶存摺、提款卡、密碼
      等物，應可合理懷疑對方係為蒐集帳戶以作為詐欺集團掩
      飾犯罪而逃避警方查緝之工具。本件被告雖辯稱係看報紙
      應徵工作，應對方要求始會交付帳戶，然按一般應徵司機
      工作之過程與商談之內容，除資方多先表明工作之時間、
      班數、所載物品或客戶為何外，另亦須驗具應徵者之健康
      狀況與駕駛資格，若非大規模之徵才活動，亦無必要另覓
      辦公處所以外之場地面試，方符常情，然本件「求才」之
      對方係約在高雄市○○街某「7-11超商」前與被告見面，
      並僅要求被告準備身分證影本、存摺、提款卡及密碼；被
      告不知前來洽談之人身分為何，亦不知所應徵之公司名稱
      及地址等情，業據被告供承在卷（警卷第5 頁；偵卷第7
      頁、第8 頁），是被告在根本不知道應徵之公司為何，且
      前來洽談又係一陌生男子，復其應徵之處所及過程亦顯與
      上述常情有別之情況下，何以如此輕信而將攸關個人財產
      權益之金融帳戶交與該素昧平生之不詳男子，自屬有疑。
      繼以，被告就交付金融帳戶之原因，或辯稱係對方為查詢
      信用狀況，或辯稱辦理薪資轉帳之用，說法已有不一，難
      以遽信，且姑不論應徵司機工作有何查詢應徵者信用狀況
      之需，而縱令要查詢個人與銀行往來信用狀況，或公司行
      號辦理薪資轉帳，亦僅需帳戶戶名、帳號等資料，即為已
      足，本無要求應徵者提出存摺、提款卡，甚至提款密碼之
      必要，而以被告年籍資料欄所示（警卷第4 頁），其行為
      時已年滿32歲，並有高職畢業之學歷，且自陳已在電子業
      工作8 年經驗（偵卷第9 頁），足見被告顯非無社會及工
      作經驗之人，智識程度非低，且觀其精神狀況亦無異常之
      處，對於上述社會通常知識當無不知之理，然被告卻未見
      其違逆而生疑卻步，反輕易將其存摺、提款卡及密碼等物
      交與該陌生之不詳男子，而任憑其帳戶處於得由該他人恣
      意利用之境地，顯見其有容任他人利用其金融帳戶作為詐
      欺取財工具之不確定故意甚明。至被告所辯其交付帳戶隔
      日即向銀行辦理電話掛失，且經告知另須臨櫃辦理，故隨
      後其至銀行辦理時，卻為警前來查獲並製作筆錄乙節，然
      經本院函詢中國信託商業銀行結果，僅見被告曾於「94年
      7 月12日」以電話掛失存摺之紀錄（98年度審易字第3548
      號卷第18頁），其掛失時間顯在本件案發前，並無相關，
      且被告係於「98年10月5 日」始至警局製作筆錄，有其警
      詢筆錄所載詢問時間可考（警卷第4 頁），距其交付帳戶
      時間亦相隔年餘，顯見其上述辯稱與事實不符，無可憑採
      ，此觀檢察官於本院論告時，誤以被告製作警詢筆錄為「
      97」年10月5 日，認與被害人受詐騙時間相隔1 週，以印
      證被告所稱其有掛失之辯解不實，雖有誤會，然被告竟仍
      據此錯誤情節加以辯解其係因遇颱風且工作忙始會「相隔
      1 週」到銀行臨櫃掛失云云（99年度易字第311 號卷第15
      頁、第16頁），且其中所辯「工作忙」乙節，亦與被告於
      偵查中所稱交付帳戶時係在放無薪假等情（偵卷第9 頁）
      相齟齬，益見被告為圖卸責，乃隨不利證據之浮現撰詞附
      和，以致前後所供相互矛盾而自曝掩飾犯行之跡。
    (三)綜上所述，被告所辯各節均無可採，本件事證明確，被告
      犯行堪以認定，應依法論科。
三、核被告提供上述銀行帳戶之存摺、提款卡及密碼，使他人得
    以使用其銀行帳戶遂行詐欺取財之犯行，所為係犯刑法第30
    條第1 項前段、第339 條第1 項之幫助詐欺取財罪。又被告
    並未實際參與詐欺犯行，所犯情節較正犯輕微，爰依刑法第
    30條第2 項規定，減輕其刑。爰審酌被告提供金融帳戶予他
    人使用，不僅造成執法機關不易查緝犯罪行為人，助長經濟
    犯罪風氣，更造成被害人求償上之困難，誠有不該，且犯後
    否認犯行，態度不佳，顯無悔意，並斟酌被害人丙○○受詐
    欺匯入被告帳戶之金額共計12萬元暨檢察官求處有期徒刑5
    月，尚有過重等一切情狀，量處有期徒刑3 月，並諭知以1,
    000 元折算1 日之易科罰金折算標準，以資懲儆。
據上論斷，應依刑事訴訟法第299 條第1 項前段，刑法第339 條
第1 項、第30條第1 項前段、第2 項、第41條第1 項前段，刑法
施行法第1 條之1 第1 項、第2 項前段，判決如主文。
本案經檢察官乙○○到庭執行職務。
中    華    民    國    99    年    3     月    18    日
                  刑事第八庭  審判長法  官  王伯文
                                    法  官  林建鼎
                                    法  官  蔣志宗
以上正本證明與原本無異。
如不服本判決應於收受送達後10日內向本院提出上訴書狀，並應
敘述具體理由；如未敘述上訴理由者，應於上訴期間屆滿後20日
內向本院補提理由書（均須按他造當事人之人數附繕本）「切勿
逕送上級法院」。
中    華    民    國    99    年    3     月    18    日
                                    書記官  李崑良
附錄
本判決論罪科刑之法條：刑法第30條幫助他人實行犯罪行為者，
為幫助犯。雖他人不知幫助之情者，亦同。
幫助犯之處罰，得按正犯之刑減輕之。
刑法第339條第1項
意圖為自己或第三人不法之所有，以詐術使人將本人或第三人之
物交付者，處5 年以下有期徒刑、拘役或科或併科1 千元以下罰
金。
刑法施行法第1 條之1
中華民國94年1 月7 日刑法修正施行後，刑法分則編所定罰金之
貨幣單位為新臺幣。
94年1 月7 日刑法修正時，刑法分則編未修正之條文定有罰金者
，自94年1 月7 日刑法修正施行後，就其所定數額提高為30倍。
但72年6 月26日至94年1 月7 日新增或修正之條文，就其所定數
額提高為3倍。

司法院資訊處製作；財團法人民間司法改革基金會備份。
